臺灣新北地方法院民事判決　　　　　　 110年度訴字第1135號
原　　　告　經貿王朝大廈管理委員會

法定代理人　吳進福　
訴訟代理人　楊智綸律師
被　　　告　簡薛文　
訴訟代理人　周碧雲律師
 
上列當事人間請求侵權行為損害賠償事件，經本院於民國110年9
月13日言詞辯論終結，判決如下：
    主  文
原告之訴及假執行之聲請均駁回。
訴訟費用由原告負擔。
    事實及理由
一、原告主張：
  ㈠原告係坐落新北市○○區○○路0號經貿王朝大廈之管理委
    員會，自民國87年間成立迄今，經貿王朝地下2層建物（即
    坐落新北市○○區○○段0000○號建物，下稱系爭地下2層
    建物）劃為停車場使用，屬於經貿王朝大廈全體區分所有權
    人共有，並統一由原告管委會管理、使用、收益，區分所有
    權人並無單獨使用之權。且歷來經貿王朝大廈規約中之87年
    原始規約第14條第1項第2款第2目、107年修訂規約第2條第4
    項、第10條第3項第4款規定，停車空間應依起造人或建築業
    者之買賣契約書或分管契約書使用其約定專有部分，是系爭
    地下2層建物共有人亦需向管委會承租繳費方得使用停車位
    。本件原告是基於經貿王朝大廈規約，經區分所有權人決議
    授權原告得將系爭地下2層建物部分之停車空間（含本件被
    告占用B2-21號車位，下稱系爭車位）約定為約定專用部分
    供特定區分所有權人使用，並收取每車位每月新臺幣（下同
    ）5,000元（不含管理清費）之租金，此為全體住戶週知事
    實。
  ㈡被告於104年8月取得門牌號碼新北市○○區○○路0號13樓
    之6房屋（新北市○○區○○段0000○號建物，下稱13樓之
    6房屋）及坐落土地所有權，係為系爭地下2樓建物分別共有
    人之一。惟被告自承自95年11月10日起，即實際占用系爭地
    下2樓建物編號B2-21號車位（即系爭車位），甚於96年起即
    將系爭車位以所有人名義出租訴外人鋒霖建設股份有限公司
    （下稱鋒霖公司），每月向鋒霖公司收取5,000元租金。經
    原告清查車籍後發見被告長期違法占用系爭車位達14餘年之
    久，多次要求其停止使用遭拒，延至109年11月1日起，才改
    以原告名義出具車位停車權證書予鋒霖公司使用。被告無權
    占用系爭車位長達14餘年行為，受有相當於租金之利得，使
    原告受有相當於租金之損害，爰本於民法第179條不當得利
    法律關係提起本訴，請求被告給付84萬元及法定遲延利息。
  ㈢併為聲明：被告應給付原告84萬元，及自起訴狀繕本送達翌
    日（即110年5月8日）起至清償日止，按年息5%計算之利息
    ；原告願供擔保，請准宣告假執行。
二、被告抗辯：
  ㈠被告之母簡清美於88年透過法院拍賣程序取得新北市○○區
    ○○段0000號建物（即13樓之6房屋，權利範圍1/1）及同段
    2352建號（即系爭地下2層建物，應有部分39/10000）、同
    段2353建號（下稱系爭地下3層建物，應有部分11/10000）
    建物，暨前述建物坐落土地所有權。簡清美再於104年8月24
    日將前述不動產以贈與為原因移轉登記為被告所有。經貿王
    朝大廈是於77年間取得建築執照，81年間取得使用執照，為
    現行民法第799條修正公布及公寓大廈管理條例施行前，已
    建築完成並辦畢所有權登記之建物，應適用98年1月23日修
    正前民法第799條規定。即系爭地下2層建物，乃修正前民法
    第799條所定之「專有部分」，並非經貿王朝大廈全體區分
    所有權人「共同使用部分」。經貿王朝大廈全體區分所有權
    人自對他人專有系爭地下2層建物，並無權以多數決議方式
    ，決定他人之物之管理使用方式。原告亦不因區分所有權人
    會議決議或規約約定，而取得系爭地下2層建物之管理之使
    用權。
  ㈡退步言之，原告亦早於95年間已出具經貿王朝商業大廈地下
    停車位使用證明書予被告之前手簡清美，確認簡清美就系爭
    車位有使用權，亦不容原告嗣因主任委員改選，即任意推翻
    先前已成立系爭車位專用約定。
  ㈢併為答辯聲明：如主文所示。
三、兩造不爭執之事項：
  ㈠原告提出原證1至4書證，形式為真正。
  ㈡被告於104年8月11日以贈與為原因移轉登記取得新北市○○
    區○○段0000號建物（即13樓之6房屋；權利範圍1/1）及同
    段2352建號（即系爭地下2層建物，應有部分39/10000）、
    同段2353建號（即系爭地下3層建物，應有部分11/10000）
    ，暨前述建物坐落土地所有權。
  ㈢經本院依職權函詢新北市中和地政事務所，經該所於110年7
    月27日以新北中地登字第1106131576號函覆（詳本院卷第11
    1至114頁，下稱中和地政函），內容略以：
    查系爭區分所有建物（即經貿王朝大廈）前於77年11月11日
    領得建造執照，並於81年3月20日領得使用執照，再於81年4
    月21日向本所申請建物所有權第一次登記，經本所以81年北
    中地登㈠字第756號案辦竣登記。系爭地下2、3層建物為80
    年9月18日台內營字第8071337號函釋前即請領建築執照建築
    完成之區分所有建物，依前開建物所有權第一次登記案案附
    改制前台北縣警察局永和市戶政事務81年3月31日所核發之
    北縣永戶址證字第5461號防空避難設備所在地址證明書所載
    ：「查本市○○里○00鄰○○路0巷0號房屋地下2、3層，經
    核台北縣工務局77年11月11日核發79永建字第1862號建築執
    照、81年3月20日核發81永使字第324號使用執照，其用途係
    該號門牌之防空避難設備，特此證明。」，故
    ⑴系爭地下2、3層建物於辦理建物第一次所有權登記時係依
      上開規定檢具戶政機關核發附有門牌號之所在地址證明書
      ，申請以專有部分辦理建物所有權第一次登記。被告所有
      系爭地下2、3層建物（應有部分各39/10000、11/10000）
      既已登記為主建物，亦非屬同段2253建號（即被告所有13
      樓之6房屋）共用部分，自不受13樓之6房屋移轉時系爭地
      下2層建物應有部分應併同移轉之限制。
    ⑵被告所有81永使字324號使用執照數個專有部分（2253(即
      13樓之6)、2352(地下2層)、2353(地下3層)建號），均於
      公寓大廈管理條例第4條第2項及民法物權編施行法第8條
      之5第2項、第3項修正施行前辦竣建物所有權第一次登記
      ，被告僅於辦理該等建號全部移轉時，同段942、944號土
      地應有部分應全部移轉，僅辦理部分移轉時，則由當事人
      約定移轉土地多寡（僅不得為0或全部）。
四、按本條例用辭定義如下：㈡區分所有：指數人區分一建築物
    而各有其專有部分，並就其共用部分按其應有部分有所有權
    。㈢專有部分：指公寓大廈之一部分，具有使用上之獨立性
    ，且為區分所有之標的者。㈣共用部分：指公寓大廈專有部
    分以外之其他部分及不屬專有之附屬建築物，而供共同使用
    者。規約：公寓大廈區分所有權人為增進共同利益，確保
    良好生活環境，經區分所有權人會議決議之共同遵守事項， 
    公寓大廈管理條例第3條第1項第2、3、4、12款定有明文。
    次按區分所有權人除法律另有限制外，對其專有部分，得自
    由使用、收益、處分，並排除他人干涉。專有部分不得與其
    所屬建築物共用部分之應有部分及其基地所有權或地上權之
    應有部分分離而為移轉或設定負擔；有關公寓大廈、基地或
    附屬設施之管理使用及其他住戶間相互關係，除法令另有規
    定外，得以規約定之；區分所有權人會議之決議，未經依下
    列各款事項辦理者，不生效力：㈠專有部分經依區分所有權
    人會議約定為約定共用部分者，應經該專有部分區分所有權
    人同意，同條例第4條、第23條第1項、第33條第1項第1款亦
    定有明文。查被告所有系爭地下2層建物（應有部分39/1000
    0），依前述中和地政函所載，既以「專有部分」辦理第一
    次所有權登記，亦非13樓之6房屋共用部分，二者得分離為
    移轉或設定負擔，自不屬系爭區分所有建物（即經貿王朝大
    廈）共用部分。即原告主張：系爭地下2層建物屬於經貿王
    朝大廈全體區分所有權人共有，是系爭區分所有建物共用部
    分云云，並無可採。又系爭地下2層建物既為專有部分，依
    公寓大廈管理條例第4條規定，地下2層建物登記共有人本得
    自由使用、收益、處分，並排除他人干涉（至地下2層建物
    共有人內部間，則應依民法第818條、第820條等規定為使用
    、收益、管理。）。本件原告既未主張及舉證證明系爭地下
    2層建物已依公寓廈管理條例第33條第1項第1款規定經系爭
    地下2樓建物全體共有人同意約定為共用部分，則縱區分所
    有權人會議決議（含應經區分所有權人決議通過之規約）將
    系爭車位等28個車位納入共用部分，按諸前開法律規定，亦
    不生效力。
五、綜上，系爭車位所在之系爭地下2層建物屬經貿王朝大廈「
    專有部分」，非經貿王朝大廈全體區分所有權人「共用部分
    」，原告既未取得系爭地下2層建物全體共有人同意，自無
    由因經貿王朝大廈規約約定將其變更為「約定共用部分」， 
    或因區分所有權人會議決議授權，取得系爭車位使用、收益
    權。從而，原告本於民法第179條規定提起本訴，請求被告
    返還84萬元（14年，每月以5,000元計算）相當於租金利得
    及法定遲延利息，為無理由，應予駁回。原告之訴既駁回，
    其假執行之聲請亦失依據， 應併駁回。
六、兩造其餘主張及攻擊防禦方法，與本件判決結果無涉，爰不
    逐一論列說明。
結論：原告之訴為無理由，依民事訴訟法第78條，判決如主文。
中    華    民    國   110    年    10    月    7     日
 
                  民事第六庭    法  官  黃信滿                                                                                            
以上正本係照原本作成
如對本判決上訴，須於判決送達後20日內向本院提出上訴狀。如
委任律師提起上訴者，應一併繳納上訴審裁判費。 
中    華    民    國   110    年    10    月    7     日
                                 書記官  黃曉妏